臺灣高等法院刑事裁定
110年度聲字第3931號
聲  請  人  葉慶人律師
被      告  陳彥霖



上列聲請人因被告違反毒品危害防制條例案件（110年度上訴字
第1703號），聲請具保停止羈押，本院裁定如下：
    主  文
聲請駁回。
    理  由
一、聲請意旨略以：
　㈠被告陳彥霖（下稱被告）雖經原審判處有期徒刑16年，併宣
    告於刑前強制工作3年，然最高法院刑事大法庭於民國110年
    10月12日針對「強制工作」行言詞辯論，所涉爭點在於強制
    工作之規定是否侵害人性尊嚴，或侵害憲法第8條保障之人
    身自由，或違反一罪不二罰原則，是本件被告雖經原審認涉
    犯參與犯罪組織罪，併宣告應於刑之執行前，令入勞動場所
    強制工作3年，然在最高法院刑事大法庭110年10月12日之言
    詞辯論後，尚未做出統一解釋前，原判決之法律適用是否妥
    適，尚有疑義。
　㈡最高法院刑事大法庭110年度台抗大字第489號裁定指出：數
    罪併罰之定應執行刑，其目的在將各罪及其宣告刑合併斟酌
    ，進行充分而不過度之評價，透過重新裁量之刑罰填補受到
    侵害之社會規範秩序，而非絕對執行累計宣告刑，以免處罰
    過苛，俾符罪責相當之要求，為一種特別量刑過程。又定應
    執行刑之實體裁定，具有與科刑判決同一之效力等語。茲被
    告縱成立犯罪，原審就其所犯5次販賣第三級毒品罪，定執
    行刑為有期徒刑16年是否妥適，是否充分而不過度，是否處
    罰過苛，亦有討論之空間。
　㈢再被告本無前科，亦無通緝紀錄，且依行刑累進處遇條例之
    規定，對於入監前曾受羈押之受刑人，如羈押期間超過判刑
    期間之6分之1，得逕編為第三級受刑人。而被告羈押已有1
    年5月，有相當日數，再參以被告本案犯罪情節，案件審理
    進度（已言詞辯論終結）及願繳納約新臺幣100萬元之具保
    金，依一般人之合理判斷，其棄保逃亡之或然率似未超過百
    分之五十。
　㈣被告若獲准予許可停止羈押，願接受限制住居、限制出境、
    出海及每日定期至轄區派出所報到之強制處分，此應足以對
    被告形成拘束力，以確保日後可能之審判程序能在庭受審及
    執行刑罰，而可替代羈押之處分，望准予被告具保停止羈押
    云云。
二、按羈押之目的，在於確保刑事偵查、審判程序之完成及刑事
    執行之保全，或預防反覆實施特定犯罪。被告究竟有無刑事
    訴訟法第101條、第101條之1所規定之羈押要件、應否羈押
    ，以及羈押後其羈押原因是否仍然存在、有無繼續羈押之必
    要，事實審法院本得斟酌訴訟進行程度及其他一切情形而為
    認定，故受羈押之被告除有刑事訴訟法第114條所列情形之
    一，經具保聲請停止羈押不得駁回外，如以其他原因聲請具
    保停止羈押，其准許與否，事實審法院本有裁量之職權，其
    裁量倘無濫用之情形，自不能任意指為違法。
三、經查：
　㈠本件被告經本院訊問後，認其涉犯毒品危害防制條例第4條第
    3項之販賣第三級毒品罪之犯罪嫌疑重大，又被告所涉為最
    輕本刑5年以上之重罪，且其已涉及至少5次之販賣第三級毒
    品罪嫌，經原審判處應執行有期徒刑16年，並應於刑之執行
    前，令入勞動場所，強制工作3年，足見刑期非輕，已有畏
    罪避責之可能，有相當理由可認定被告有逃亡之虞，該當刑
    事訴訟法第101條第1項第3款之羈押原因，非予羈押顯難進
    行審判、執行程序，而有羈押必要，諭知被告自110年5月17
    日起執行羈押。嗣經訊問被告後，認羈押之原因及必要性仍
    在，爰先後裁定自110年8月17日、110年10月17日起，各延
    長羈押2月在案。
  ㈡本件據以羈押被告之罪名為毒品危害防制條例第4條第3項之
    販賣第三級毒品罪，屬刑事訴訟法第101條第1項第3款所規
    定之重罪，非屬法定最重本刑3年以下有期徒刑之罪，且被
    告並非懷胎或生產後2月未滿，亦非罹病而非保外治療顯難
    痊癒，並未符合刑事訴訟法第114條所規定不得駁回其聲請
    之情形。
  ㈢又重罪常伴有逃亡之高度可能，係趨吉避凶、脫免刑責、不
    甘受罰之基本人性，衡諸被告面對原審應執行有期徒刑16年
    ，且應於刑之執行前，令入勞動場所，強制工作3年之刑期
    與保安處分之諭知，可預期被告藉逃匿以規避審判程序進行
    及刑罰執行之可能性甚高，顯具相當理由足認其有逃亡之虞
    ，國家審判及刑罰權有難以實現之危險。本院斟酌全案情節
    、被告犯行所生之危害、對其自由拘束之不利益及防禦權行
    使限制之程度後，認對被告維持羈押之處分係屬適當、必要
    ，且合乎比例原則，若以命具保、責付或限制住居等侵害較
    小之手段，不足以確保後續審判或將來執行程序之順利進行
    ，是被告羈押之必要性仍存在，並不能因具保或其他替代方
    式而使之消滅。聲請意旨泛稱被告棄保潛逃之或然率似未超
    過百分之五十，以限制住居、限制出境出海及每日定期至轄
    區派出所報到之強制處分，應足以對被告生拘束力云云，難
    謂有據。
  ㈣聲請人雖以上情為被告請求具保停止羈押云云。惟查：
　⒈強制工作之規定雖經最高法院刑事大法庭於日前進行言詞辯
    論，然該規定仍屬有效之法律規定而得由法院予以運用，要
    難以此即謂被告羈押之原因及必要性已不復存在。聲請意旨
    泛以原審判決適用強制工作之規定是否妥適，非無疑義為由
    ，聲請具保停止羈押被告，委無可採，要屬無理由。
　⒉再原判決就被告所犯5次販賣第三級毒品罪定應執行刑為有期
    徒刑16年一節，係原審法院就被告所涉犯行進行審理而論罪
    科刑後所定之刑期。惟尚無從以原判決所定之應執行刑是否
    妥適一情，逕指被告已不具羈押之原因且無繼續羈押之必要
    。是聲請意旨徒憑己意，泛執上情，請求准予被告具保停止
    羈押云云，自屬無據，為無理由。
  ㈤綜上所述，本件聲請人聲請具保停止羈押，並未符合刑事訴
    訟法第114條所規定不得駁回其聲請之情形，且本院認當初
    以刑事訴訟法第101條第1項第3款規定對被告實施羈押之原
    因仍屬存在，亦有繼續羈押被告之必要，從而，聲請人向本
    院提出具保聲請，難以准許，應予駁回。
據上論斷，應依刑事訴訟法第220條，裁定如主文。
中　　華　　民　　國　　110 　年　　10　　月　　27　　日
                  刑事第十一庭  審判長法　官  張江澤
                                      法　官  梁志偉
                                      法　官  章曉文
以上正本證明與原本無異。
如不服本裁定，應於收受送達後五日內向本院提出抗告狀。
                                      書記官  賴又瑄
中　　華　　民　　國　　110 　年　　10　　月　　27　　日